臺灣臺中地方法院民事小額判決
111年度勞小字第25號
原      告  黃志偉  
訴訟代理人  吳姎凌律師（法律扶助）
被      告  許暘靈即向上清粥餐飲店

上列當事人間請求給付工資等事件，本院於民國111年7月19日言
詞辯論終結，判決如下：
    主  文
一、被告應給付原告新臺幣貳萬伍仟貳佰柒拾陸元及自民國一百
    一十一年二月十一日起至清償日止，按週年利率百分之五計
    算之利息。
二、被告應提繳新臺幣貳萬玖仟參佰壹拾捌元至原告設於勞動部
    勞工保險局之勞工退休金個人專戶。
三、原告其餘之訴駁回。
四、訴訟費用由被告負擔十分之九，餘由原告負擔。
五、本判決第一項得假執行；但被告如以新臺幣貳萬伍仟貳佰柒
    拾陸元為原告預供擔保，得免為假執行。
六、本判決第二項得假執行；但被告如以新臺幣貳萬玖仟參佰壹
    拾捌元為原告預供擔保，得免為假執行。
    理由要領
一、110年7月份工資差額：
  ㈠按工資由勞雇雙方議定之，勞動基準法第21條第1項本文定有
    明文。次按勞工與雇主間關於工資之爭執，經證明勞工本於
    勞動關係自雇主所受領之給付，推定為勞工因工作而獲得之
    報酬，勞動事件法第37條亦有明文。衡酌其立法理由：「勞
    動基準法第2條第3款所指工資，係指勞工因工作而獲得之報
    酬，需符合『勞務對價性』及『經常性之給與』之要件，且其判
    斷應以社會通常觀念為據，與其給付時所用名稱無關。惟勞
    工就其與雇主間關於工資之爭執，因處於受領給付之被動地
    位，通常僅能就受領給付之事實及受領時隨附之文件（如薪
    資單）等關於與勞動關係之關連性部分提出證明；而雇主係
    本於計算後給付之主動地位，對於給付勞工金錢之實質內容
    、依據等當知悉甚詳，且依勞動基準法第23條，雇主亦應置
    備勞工工資清冊，將發放工資、工資各項目計算方式明細、
    工資總額等事項記入並保存一定期限，足見其對於勞工因勞
    動關係所為給付，於實質上是否符合『勞務對價性』及『經常
    性之給與』而屬勞工因工作所獲得之報酬，具有較強且完整
    之舉證能力。爰明定勞工與雇主間關於工資之爭執，如勞工
    已證明係本於勞動關係自雇主受領給付之關連性事實時，即
    推定該給付為勞工因工作而獲得之報酬，依民事訴訟法第28
    1條無庸再舉證；雇主如否認，可本於較強之舉證能力提出
    反對之證據，證明該項給付非勞務之對價（例如：恩給性質
    之給付）或非經常性之給與而不屬於工資，以合理調整勞工
    所負舉證責任，謀求勞工與雇主間訴訟上之實質平等」。是
    如勞工主張自雇主處受領者為工資，推定為勞工因工作獲得
    之報酬，即推定為工資。
  ㈡原告主張自107年6月23日起每月工資為新臺幣（下同）40,00
    0元，於110年2月起調整為43,000元，另有全勤獎金3,000元
    及加班費等情，業據其提出手寫計算紙（下稱系爭甲計算紙
    ）為證（見本院卷第31頁），被告雖否認其形式真正，惟該
    計算紙與證人即被告會計陳珮綺書寫之勞工保險傷病給付申
    請書（見本院卷第91頁）之筆跡、運筆方式及力道相同，可
    見系爭甲計算紙確為證人陳珮綺所書寫。至證人陳珮綺當庭
    書寫之筆跡特徵，與前開申請書及「向上績效分數表」（見
    本院卷第261頁）之字跡不盡相似，非無可能出於刻意做作
    ，故意以不同方式書寫以圖事後否認，其所為證述實難採信
    。系爭甲計算紙既為被告會計所製作，其上記載「43,000」
    ，為原告本於勞動關係自被告所受領之給付，復參諸被告於
    518熊班刊登之「早班自助餐廚師」徵才廣告，載明工作待
    遇為43,000元起（見本院卷第133頁），則原告主張自107年
    6月23日起每月工資為40,000元，於110年2月起調整為43,00
    0元，非無所據。
  ㈢被告雖提出薪資表、中區基層員工起薪一覽表、聲明書，抗
    辯兩造約定每月工資為26,800元云云。惟前揭薪資表下方均
    經裁切，是否原完整紙張有他部分已書寫圖文而經切割，其
    真實性已有疑義，參以原告主張薪資表分上下兩部分，並有
    109年5月、11月薪資表為佐（見本院卷第181、205頁），則
    是否係被告將薪資表下方另予截切，亦不無可能，又被告之
    早班自助餐廚師起薪為43,000元，已如前述，足見被告所提
    出薪資表，並非兩造間真實薪資內容，無從為有利於被告之
    認定，原告稱僅係配合被告要求簽署中區基層員工起薪一覽
    表、聲明書，非不可信。是原告自107年6月23日起每月工資
    為40,000元，於110年2月起為43,000元，堪可認定。
  ㈣按工資應全額直接給付勞工，勞動基準法第22條第2項本文亦
    有明定。查原告自110年2月起每月工資為43,000元，業認定
    如前，加計全勤獎金3,000元及加班費2,382元，110年7月份
    應領工資為48,382元（計算式：43,000＋3,000＋2,382＝48,38
    2），被告僅給付29,182元（見本院卷第35頁），則原告請
    求被告給付差額19,200元（計算式：48,382－29,182＝19,200
    ），即有理由。
二、職業災害醫療期間不能工作之工資補償：
　  按勞工因遭遇職業災害而致死亡、失能、傷害或疾病時，雇
    主應依下列規定予以補償。但如同一事故，依勞工保險條例
    或其他法令規定，已由雇主支付費用補償者，雇主得予以抵
    充之：二、勞工在醫療中不能工作時，雇主應按其原領工資
    數額予以補償。但醫療期間屆滿二年仍未能痊癒，經指定之
    醫院診斷，審定為喪失原有工作能力，且不合第三款之失能
    給付標準者，雇主得一次給付四十個月之平均工資後，免除
    此項工資補償責任，勞動基準法第59條第2款定有明文。此
    所稱原領工資，係指該勞工遭遇職業災害前一日正常工作時
    間所得之工資。其為計月者，以遭遇職業災害前最近一個月
    正常工作時間所得之工資除以三十所得之金額，為其一日之
    工資，勞動基準法施行細則第31條第1項亦有明文。查原告
    受僱於被告，自107年6月23日起約定每月工資為40,000元，
    已如前述。原告因本件職業災害受傷於109年12月23日住院
    ，至同年月30日出院（見本院卷第37頁），依其傷勢，出院
    後再休養1天始可返回從事廚師工作（見本院卷第93頁），
    故迄至109年12月31日止，應屬原告在醫療中不能工作之期
    間。是依原告每月工資40,000元計算，原告所得請求自109
    年12月23日起至同年月31日止共計9日期間之原領工資補償
    數額應為12,000元（計算式：40,000÷30×9＝12,000）。再扣
    除兩造不爭執被告已給付原告工資補償3,680元，及原告已
    受領勞工保險傷病給付3,864元（見本院卷第89頁）後，原
    告得請求之金額應為4,456元（計算式：12,000－3,680－3,86
    4＝4,456）。至原告主張被告要求以特別休假抵扣4日住院期
    間云云，與109年11、12月特休表記載不符（見本院卷第205
    至206頁），原告復未提出其他證據以實其說，難認此部分
    主張為可採。
三、特別休假扣薪：
　　按第三十六條所定之例假、休息日、第三十七條所定之休假
    及第三十八條所定之特別休假，工資應由雇主照給，勞動基
    準法第39條定有明文。原告主張被告於110年5月以其休特別
    休假3日為由扣薪1,620元等情，業據其提出手寫計算紙（下
    稱系爭乙計算紙）為證（見本院卷第41頁），被告雖否認其
    形式真正，惟該計算紙與證人陳珮綺書寫之勞工保險傷病給
    付申請書（見本院卷第91頁）之筆跡、運筆方式及力道相同
    ，可見系爭乙計算紙確為證人陳珮綺所書寫。系爭乙計算紙
    既為被告會計所製作，其上復載有「－特休3天×$540」等內
    容，堪認原告之主張應為可採，是其請求被告給付1,620元
    ，洵屬有據。至被告辯稱所扣部分係1小時加班費云云，與
    薪資表1小時加班費數額不符，被告復未提出其他證據以實
    其說，難認此部分抗辯為可取。
四、提繳勞工退休金：
　  按雇主應為適用勞退條例之勞工，按月提繳退休金，儲存於
    勞工保險局設立之勞工退休金個人專戶。雇主每月負擔之勞
    工退休金提繳率，不得低於勞工每月工資百分之6，勞工退
    休金條例第6條第1項、第14條第1項定有明文。依同條例第3
    1條第1項規定，雇主未依該條例之規定按月提繳或足額提繳
    勞工退休金，致勞工受有損害者，勞工得向雇主請求損害賠
    償。該專戶內之本金及累積收益屬勞工所有，僅於未符合同
    條例第24條第1項所定請領退休金規定之前，不得領取。是
    雇主未依該條例之規定，按月提繳或足額提繳勞工退休金者
    ，將減損勞工退休金專戶之本金及累積收益，勞工之財產受
    有損害，自得依該條例第31條第1項規定請求損害賠償；於
    勞工尚不得請領退休金之情形，亦得請求雇主將未提繳或未
    足額提繳之金額繳納至其退休金專戶，以回復原狀（最高法
    院101年度台上字第1602號判決意旨參照）。查原告任職期
    間為107年6月23日至110年7月31日，每月工資為40,000元、
    43,000元，業如前述，被告應為原告提繳之金額為2,406元
    、2,634元，惟被告僅提繳1,656元（見本院卷第45頁），未
    足額提繳，應提繳差額29,318元至原告設於勞動部勞工保險
    局之勞工退休金個人專戶（下稱勞退專戶）〔計算式：（2,4
    06－1,656）÷30×8＋（2,406－1,656）×31＋（2,634－1,656）×6
    ＝29,318〕。
五、被告雖辯稱依原告於110年8月10日簽立之切結書（下稱系爭
    切結書），原告已拋棄對被告基於勞動關係可得請求之一切
    權利，原告自不得再向被告為任何請求云云。惟依被告提出
    之原告離職單記載：「離職單和切結書未填寫者，視同曠職
    論」等語（見本院卷第115頁），可知原告未能獲取任何利
    益，卻有簽立切結書以完成被告規定離職程序之必要，而須
    忍受該切結書所載棄權條款不利益之情狀，系爭切結書顯係
    被告單方面規避勞動法令所擬定之定型化契約條款，有失公
    平，應屬無效，被告上開抗辯自不足採。
六、綜上所述，原告依勞動基準法第22條、第39條、第59條第2
    款規定，請求被告給付25,276元（計算式：19,200＋4,456＋1
    ,620＝25,276），及自起訴狀繕本送達翌日即111年2月11日
    （見本院卷第61頁）起至清償日止，按週年利率百分之5計
    算之利息；另依勞工退休金條例第31條第1項規定，請求被
    告提繳29,318元至原告之勞退專戶，為有理由，應予准許。
    逾此範圍之請求，為無理由，應予駁回。
七、本件係就勞工之給付請求，為雇主敗訴之判決，依勞動事件
    法第44條第1項規定，應依職權宣告假執行，並依同條第2項
    規定，職權宣告被告預供擔保後，得免為假執行。　　　
中　　華　　民　　國　　111 　年　　8 　　月　　23　　日
                  勞動法庭    法  官  董惠平
正本係照原本作成。
如不服本判決，應於送達後20日內，以判決違背法令為理由，向
本院提出上訴狀並表明上訴理由（上訴理由應表明一、原判決所
違背之法令及其具體內容；二、依訴訟資料可認為原判決有違背
法令之具體事實），如於本判決宣示後送達前提起上訴者，應於
判決送達後20日內補提上訴理由書（須附繕本）。如委任律師提
起上訴者，應一併繳納上訴審裁判費。
中　　華　　民　　國　　111 　年　　8 　　月　　23　　日
                              書記官  劉雅玲